【裁判字號】    89,上重更(一),1
【裁判日期】    890523
【裁判案由】    違反毒品危害防制條例等
【裁判全文】
臺灣高等法院高雄分院刑事判決          八十九年度上重更(一)字第一號
    上  訴  人
    即  被  告  乙○○
    選任辯護人  吳賢明
                王進勝
                李偉如  律師
    上  訴  人
    即  被  告  丙○○
    選任辯護人  吳建勛  律師
                游雪莉
                江雍正
右上訴人因違反毒品危害防制條例案件，不服臺灣高雄地方法院八十七年度重訴字第
三十五號中華民國八十八年五月廿一日第一審判決（起訴案號：臺灣高雄地方法院檢
察署八十七年度偵字第一六七三二號），提起上訴，經判決後由最高法院發回更審，
本院判決如左：
      主      文
原判決撤銷。
乙○○販賣第貳級毒品，處無期徒刑，褫奪甲權終身。第貳級毒品甲基安非他命肆拾
柒包（驗前毛重肆拾柒點玖肆甲斤，內政部警政署刑事警察局驗後毛重肆拾柒點壹甲
斤，復送高雄醫學院附設中和紀念醫院鑑驗後毛重肆拾柒甲斤）沒收銷燬之。丁香魚
陸箱、行動電話壹支、呼叫器壹只均沒收。
丙○○共同運輸第貳級毒品，處無期徒刑，褫奪甲權終身。前項第貳級毒品甲基安非
他命肆拾柒包（驗前毛重肆拾柒點玖肆甲斤，內政部警政署刑事警察局驗後毛重肆拾
柒點壹甲斤，復送高雄醫學院附設中和紀念醫院鑑驗後毛重肆拾柒甲斤）沒收銷燬之
。丁香魚陸箱、行動電話壹支、呼叫器壹支沒收。犯罪所得之財物新台幣壹佰萬元沒
收，如一部或全部不能沒收時以其財產抵償之。
      事      實
一、乙○○、丙○○與柯恆榮（未據檢察官起訴）明知甲基安非他命係毒品危害防制
    條例第二條所定之第二級毒品屬管制物品，非經許可不得進口及運輸，乙○○意
    圖營利並基於販賣甲基安非他命之犯意，復與丙○○、柯恆榮共同基於運輸走私
    安非他命犯意之聯絡，於民國八十七年六月十日許，先由乙○○透過與其有營利
    意圖犯意聯絡，藏居於大陸地區之友人不詳姓名綽號「老仔」之成年男子購入甲
    基安非他命後，再以電話與在大海南省文昌市之丙○○取得連繫，談妥由丙○○
    及柯恆榮為乙○○運送甲基安非他命回台灣，並約定每甲斤運費新台幣（下同）
    三萬九千元。八十七年六月底，乙○○透過該不詳姓名綽號「老仔」之真實姓名
    不詳男子，將在大陸地區所購得每包重一甲斤之第二級毒品甲基安非他命共四十
    七包及訂金一百萬元在海南省文昌市交付予丙○○後。丙○○旋即大量收購丁香
    魚及黑鯧魚等漁貨共約五百六十四箱（總共重量七七八０甲斤），亦屬管制物品
    之漁貨，並將第二級毒品甲基安非他命四十七包夾藏在其中六箱丁香魚中，準備
    妥當後，丙○○於八十七年七月十四日，將上開漁貨連同第二級毒品甲基安非他
    命，在海南省三亞漁港委託李國禎（檢察官另案起訴）所有之高雄市達利水產甲
    司「達利號」漁船走私入境台灣，八十七年七月十六日，丙○○與柯恆榮一同搭
    機返台準備取貨事宜；八十七年七月十八日，該「達利號」漁船返抵高雄市紅毛
    港漁港，八十七年七月十九日，丙○○至達利水產甲司確認該夾藏於漁貨內之第
    二級毒品甲基安非他命已順利運返台灣後，於同日晚上十時許，在高雄市○○路
    與復興路口與乙○○見面，除告知該消息外，二人並約定於翌日（二十日）上午
    在高雄市○○○路與新光路口交貨，及交貨前先由丙○○打乙○○之呼叫器（0
  00000000號）連絡。八十七年七月二十日上午五時四十分許，達利水產
    甲司僱用不知情之程永賢駕駛車牌號碼ＪＯ─一０八號大貨車將丙○○所託運之
    丁魚香共一百五十八箱（內含藏有甲基安非他命之六箱）載運至丙○○所指定之
    高雄縣梓官鄉○○○路二三六號朝德農海產加工廠交付予丙○○後，丙○○隨即
    攜帶其中六箱藏有甲基安非他命之丁香魚搭乘由不知情之計程車司機吳和南（業
    經檢察官處分不起訴）所駕駛之車牌號碼ＰＷ─七七五號計程車欲載運至高雄市
    ○○○路與新光路口交付予乙○○時，於八十七年七月二十日上午十時三十分許
    ，在高雄市○○區○○路與智昌路口，為警當場查獲，並扣得上開第二級毒品甲
    基安非他命四十七包（驗前毛重四十七點九四甲斤、內政部警政署刑事警察局驗
    後毛重四十七點一甲斤，復送高雄醫學院附設中和紀念醫院鑑驗後毛重四十七甲
    斤）丁香魚六箱、行動電話（0000000000號）一支，並循線於同日上
    午十一時三十分許，在高雄市○○○路與新光路口逮獲乙○○，並扣得乙○○所
    有供其罪所用呼叫器一只。
二、案經高雄縣警察局移送臺灣高雄地方法院檢察署檢察官偵查起訴。
      理      由
一、訊據上訴人即被告乙○○、丙○○均矢口否認有右揭運輸第二級毒品等犯行，被
    告乙○○辯稱：警方查獲的安非他命不是我的，丙○○於八十六年三月間曾向我
    借五十萬元，我在中華路與新光路口交給他，沒有算利息，約定二、三月還錢，
    結果都沒有還，八十六年八、九月間約他出來上開路口，他口氣不好，我有打他
    ，八十七年七月十九日丙○○打電話向我借錢，約在三多路與復興路口，我因他
    之前五十萬元未還，所以不願借他，當時口氣不好有罵他，八十七年七月二十日
    他又打呼叫器給我，我回電後，他說有事跟我談，約我在中華路與新光路口，才
    被警察查獲，是丙○○陷害我云云。被告丙○○辯稱：我不知道漁貨裏面有什麼
    東西，是柯恆榮與大陸人「老仔」二人接洽後，因我在大陸作漁貨生意，柯恆榮
    請我幫他把六箱漁貨載回台灣，他拿給我的時候我不知道有安非他命，當時柯恆
    榮只說是小丁香魚，警訊遭刑求云云。
二、經查：
  (一)被告丙○○於警訊時供稱：「八十七年七月二十日上午十時許，由貨車司機程永
    賢駕駛ＪＯ─一０八號崑晉運輸甲司卡車，載運走私進來之丁香魚一百五十一箱
    ，載到梓官鄉○○○路二三六號朝德農產加工廠卸下之後，我欲將夾藏有安非他
    命之丁香魚六箱運走，臨時跑到工廠馬路邊，攔住路過吳和南之計程車，請他開
    到高雄市○○○路與新光路口準備交給貨主，不慎被警循線在途中攔截查獲」、
    「貨主是本日約我在高雄市○○○路與新光路口交貨，我帶警到現場他前來向我
    取貨，而被警當場查獲之乙○○所有；我負責將貨主乙○○在大陸的同夥綽號「
    阿老仔」持交給我的安非他命（已分裝妥）夾藏入箱中丁香魚內，打包妥善，再
    安排漁船載運返台，進港上岸得逞後持交貨主等工作；我利用在大陸海南省蒐購
    大陸魚貨，趁機把安非他命夾藏在丁香漁貨內，再利用漁船自大陸海南省三亞港
    口私運返台」、「因我常在大陸海南省三亞、文昌等沿海港口做海鮮及蒐買魚貨
    返台販賣之生意，之前乙○○從蔡姓友人處知悉我大陸聯絡的電話，他就打電話
    到大陸找我說，他交待一名從台灣犯案逃至海南省綽號『老仔』的男子會來找我
    ，要我幫他處理從大陸利用漁船夾藏於漁貨走私安非他命返台之事宜，我答應後
    才把乙○○透過『老仔』在大陸買到之安非他命夾藏在我的漁貨內，再安排國內
    到外地運輸漁貨之漁船走私回國內，我在八十七年六月四日自台灣至大陸海南省
    文昌市，約過一星期，乙○○自台灣打電話到大陸與我聯絡，並稱他已交『老仔
    』要來找我，有一些東西（指安非他命）要我幫忙運回台灣，並談妥一甲斤安非
    他命運回台灣之運費三萬九千元，叫『老仔』先付訂金折合新台幣一百萬元之人
    民幣，餘款等安非他命運回台灣交貨後付清，雙方議定後到六月底某日，『老仔
    』僱車載來每包一甲斤裝之安非他命四十七包，並當場交付訂金折合新台幣一百
    萬元之人民幣，我收到以後就開始收買準備夾藏安非他命之丁香漁貨，當安非他
    命夾藏在漁貨打包妥當並在袋外作暗記，翌（七月十四日）日安排『達利號』漁
    船運返台灣，而我隨後第二天（七月十六日）搭機先行返台，達利號漁船亦隨於
    七月十八日返抵高雄紅毛港，船甲司以電話通知我說我所託運之漁貨會照我事先
    交待好之事情去卸貨，並約定二十日上午九時左右甲司會安排貨車將丁香魚貨送
    到我指定之梓官鄉『朝德』農海產加工廠，餘黑鯧魚卸到茄萣興達漁港旁之『大
    福進』冷凍廠，我聞後確定夾藏在丁香漁貨內之安非他命已運回台灣，並於二十
    日上午就能取貨，我隨即聯絡貨主乙○○，相約十九日晚上十時許在高雄市○○
    路與復興路口相見，見面後我即將安非他命即於明（二十）日上午九時許起貨之
    消息告知乙○○，並當面與乙○○約好明（二十日）上午在高雄市○○○路與新
    光路口交貨，乙○○並交待東西（指安非他命）取得之後要出發之前再打其呼叫
    器（000000000號），他就會到附近等候我出現取貨。」等語（見警卷
    (一)第一頁背面－第三頁正面）；被告丙○○於檢察官初訊時亦供稱：「（安非他
    命向誰買的？）是乙○○找在大陸綽號「老仔」的台灣人跟我接洽，要我把這些
    東西運過來，（運費如何算？）一甲斤三萬九千元，我有先拿一百萬元訂金，在
    大陸海南島拿給我」、「（安非他命在何處交給你？）綽號『老仔』從廣東省運
    到海南島文昌交給我的，我在海南島買漁貨，把安非他命裝進漁貨內，到了八十
    七年七月十四日再把漁貨裝到達利號漁船，由海南島運到台灣，漁貨七月十九日
    在紅毛港卸貨，十九日乙○○就有跟我見面，問我貨到了沒，我跟他說大概明日
    會到，他就跟我約定會面地點，並叫我貨到扣機給他，後來二十日上午九點多，
    漁貨到我就扣機給他，約在中華路與新光路口要把貨交給他，但我貨還沒交給他
    之前就被警方查獲。」等語（見八十七年度偵字第一六七三二號卷第十八頁背面
    、第十九頁正面），復於八十七年七月二十一日檢察官偵查中供稱：「（你與乙
    ○○有無恩怨？）沒有」、「（你是否要陷害他？）沒有，不可能的事。」等語
    （見上開偵卷第三十二頁）。又檢察官聲請原審法院准許對被告丙○○羈押時，
    被告丙○○於原審法院法官訊問時亦供稱：「安非他命是七月十四日由大陸運過
    來的，我六月間在大陸有綽號『阿老』的人來找我連繫的，乙○○是在二年前在
    台灣認識的，『阿老』請我以每包三萬九千元的代價運送，先拿一百萬元讓我使
    用」、「貨主是綽號『阿正』的乙○○，因『阿老』有留一呼叫器叫我與『阿正
    』聯絡，我是七月十八日打呼叫器與『阿正』聯絡，他有回電問我貨何時到，我
    表示二十日會到，約在中華路與新光路口等他，十八日那天我有與『阿正』在約
    定地點碰面。」等語（見八十七年度聲羈字第四二三號卷第五頁背面、第六正面
    ）。又被告丙○○供述如何收購丁香魚及黑鯧魚等漁貨共約五百六十四箱，並將
    安非他命四十七包夾藏在其中六箱丁香魚中，委託李國禎所有之「達利號」漁船
    走私入境台灣，在朝德農海產加工廠交付予丙○○後，丙○○即在該加工廠攔計
    程車，指示計程車司機吳和南駛至高雄市○○路與三多路附近等情，核與證人李
    國禎、吳和南及「達利號」漁船船長楊石能（檢察官另行起訴）於警訊、檢察官
    偵查中供述之情節大致相符（見警卷(一)第十四頁，上開偵查卷第五七－五八頁、
    六十－七十頁），足見丙○○上開於警訊、檢察官偵查中及原審調查時之供述與
    事實相符，堪信為真實。
  (二)證人蔣昭南（即承辦本案之高雄縣警察局刑警隊組長）於本院調查時到庭證稱：
    「當天逮捕到丙○○時，丙○○據實告訴我（我當場問貨主是何人？並交予誰？
    ），他表示貨主不是他，他只幫別人運輸，貨主之綽號『阿正』，是『阿正』叫
    他幫忙運回來，且說『阿正』事前與他約在早上，若東西取到即扣『阿正』的機
    子：：：『阿正』與他約在中華四路與新光路口附近等候，我問他有聯絡否？他
    說出發前已聯絡上了，丙○○叫我們快一點趕過去追『阿正』，我們與檢察官研
    究，不但要抓人，尚且要追查貨車上是否有毒品，兩權之下，因貨車離開不遠，
    故先追貨車：：：我們趕到茄萣時，丙○○也一同隨車，是全部人員追到貨車，
    留下二個人（看守貨車），再全部移師到高雄，於返回高雄途中，在車上，丙○
    ○有提到他已與『阿正』約定之時間相差很久，他沒把握貨主會繼續等，他請示
    我們讓他再扣機給『阿正』，要找個藉口說慢點到，我們同意他，丙○○在車上
    扣機，『阿正』回電，丙○○向『阿正』說他人在高速甲路上快到了，我問他對
    方如何回答，他說對方答『好啊』！，我們警方才有信心認定貨主仍在原約定地
    點繼續等候，我們便在附近佈署警力，我們租計程車押丙○○，司機是自己人（
    即刑警），丙○○要求坐前座，他有告訴我們貨主之車號、特徵、廠牌、顏色、
    長相，他要求他的車窗搖下，手拷打開，他的手自然靠在窗上，讓對方沒有警覺
    異狀，我們照其意，到了現場，我們從三多路（東向西）轉（左轉）中華四路，
    丙○○看到尤某之車子停在中華四路與三多路之宏總百貨旁（中華四路側），我
    即通報發現貨主的車子給後面跟監之陳志廷小組長，我指定陳小組長不要跟過來
    ，停在中華、三多路口監視尤某之車子，然後我們的車子折回（從中華路與新光
    路口）中華四路慢車道（即中華四路東側）約三十甲尺處停車（指距上開路口）
    ，我們行進時，尤某之車子亦慢慢滑動，尤某亦是走慢車道，轉到我們車後一甲
    尺多停下，尤某下車走到我們車後，後面跟監之車子亦急遽過來，尤某看到小組
    人員車一過來，他馬上快跑回自己車內，準備啟動離開，便被逮捕。」等語（見
    本院卷第一七六頁背面～一七七頁背面）；另證人陳志廷（即高雄縣警察局刑警
    隊小組長）於本院調查時亦到庭結證稱：「我有參與逮捕（指被告乙○○）過程
    ，我是負責跟監，我跟在組長（指蔣昭南）車子後面，組長車子轉三多路（應係
    三多路左轉中華四路）即呼叫我，說已發現乙○○車子，叫我在中華、三多路口
    監視尤車，待組長之車子過去後，我發現尤某之車子也慢慢啟動跟著同方向走，
    我用無線電通報組長，組長車子迴轉到中華路與新光路約二、三十甲尺處，尤之
    車子亦跟著迴轉到距組長車子約一甲尺處，我的車子也跟在尤車後面，我看見尤
    下車，走到計程車邊，我及組員急速開到尤車之左後方下車，可能下車關門及剎
    車聲過大，引起尤某轉身注意，發現狀況不妙，轉身跑進自己車內準備發動逃跑
    ，即被我們控制住，檢察官下令逮捕。」等語（見本院卷第一七九頁），此亦有
    證人蔣昭南於本院調查時當庭繪製逮捕被告乙○○之現場位置圖在卷可按（見本
    院卷第一八０頁）。被告丙○○就上開逮捕被告乙○○之過程並不否認（見本院
    卷第一八七頁正面），被告乙○○僅辯稱其當時未下車（見本院卷第一八七頁正
    面），惟證人蔣昭南、陳志廷上開證述之情節相互一致，應屬真實可信，從而被
    告乙○○上開所辯，顯無可採。依證人蔣昭南、陳志廷上開證述之情節觀之，被
    告乙○○確係被告丙○○所指之前開第二級毒品安非他命之貨主無訛，益見被告
    丙○○前開於警訊、檢察官初訊之供詞為真實可採。
  (三)又被告丙○○於原審調查時供稱：「是柯恆榮綽號『老柯』與大陸人『老仔』二
    人接洽後，『老柯』請我幫他把六箱漁貨載回臺灣。」等語（見一審卷第十七頁
    背面），又於本院調查時供稱：「安非他命是柯恆榮交給我的，他裝了六箱叫我
    運回來」、「安非他命是柯恆榮及『老仔』放的」等語（見本院卷第三三頁背面
    、第一四九頁正面）。本件被告丙○○所用以聯絡運輸、交付毒品之00000
    00000號行動電話之租用人係柯恆榮，被告丙○○與柯恆榮均係八十七年六
    月四日自高雄機場出境，其出境前一日即六月三日，被告丙○○即以上開行動電
    話打被告乙○○使用之呼叫器（000000000號）二通，嗣被告丙○○與
    柯恆榮於八十七年七月十六日共同搭乘ＫＡ四三六號班機自高雄機場入境，自八
    十七年七月十六日起密集打被告乙○○之呼叫器，計七月十六日三通，七月十九
    日（即丙○○至達利甲司確認漁貨之日）計九通，七月二十日被告丙○○被查獲
    （即上午十時三十分許）前，亦打四通，被告丙○○為警查獲時，經警授意被告
    丙○○打被告乙○○之呼叫器，被告乙○○即在約定之中華路與新光路口附近為
    警查獲等事實，有國人入出境端末查詢報表、泛亞電信股份有限甲司客戶基本資
    料、0000000000號行動電話八十七年二月至八十七年七月二十日之通
    聯紀錄及內政部警政署入出境管理局八十八年三月二十四日（八八）境信昌字第
    ○九七一五號函附之柯恆榮出入境紀錄在卷可稽（見警卷(一)第七頁、一審卷第九
    六頁、第一八一～一八二頁、第二四四～二四五頁），綜合上情，足見被告丙○
    ○與柯恆榮二人彼此間有運輸走私第二級毒品安非他命犯意聯絡及行為分擔。此
    外，復有第二級毒品安非他命四十七包、丁香魚六箱、行動電話一支、呼叫器一
    只扣案可資佐證。
  (四)前開扣案之白色晶體四十七包，經先後送請內政部刑事警察局及高雄醫學院附設
    中和紀念醫院以化學呈色法、氣相層析質譜儀分析法、光譜分析法及薄層色分析
    法鑑驗結果，認定確係安非他命（驗前毛重四十七點九四甲斤，內政部警政署刑
    事警察局驗後毛重為四十七點一甲斤，高雄醫學院附設中和紀念醫院鑑驗後毛重
    為四十七甲斤），此亦有刑事警察局八十七年七月二十九日刑鑑字第五三七二八
    號鑑通知書（見八十七年度偵字第一六七三二號卷第七十三頁背面）及高雄醫學
    院附設中和紀念醫院八十八年三月九日編號Ｂ0000000號檢驗報告單各一
    份在卷可憑（見一審卷第二０四頁）。參以被告乙○○之被警查獲，係被告丙○
    ○遭警查獲後，僅以呼叫器連絡被告乙○○，被告乙○○即在已事先約好之地點
    遭警逮獲，足徵被告乙○○確有與被告丙○○、柯恆榮共同運輸毒品之故意與犯
    行，被告丙○○前開之自白與事實相符，自得採為認定事實之證據。
  (五)被告丙○○雖辯稱：「警訊筆錄是警員用空白筆錄叫我簽名，在檢察官偵查中，
    我是照警察筆錄內容陳述」（見本院卷第三四頁正面末行、第三四頁背面第二行
    、第七六頁正面）、「警方用恐嚇說我不承認貨主就對我不利，訊問我的警員用
    右手肘撞我的胸部幾下，在車內就撞我一下，在警局時也撞我一下，因我說的話
    他都不相信」（見本院卷第七八頁背面）云云。惟查，被告丙○○警訊後於檢察
    官初訊、第二次訊問及原審法院法官裁定羈押前之訊問，均未提及其於警訊中遭
    刑求，且被告丙○○於檢察官偵訊及第二次訊問及原審法院法官於八十七年七月
    二十一日訊問時，其供述之內容與警訊之供述相同。而被告丙○○警訊時於人別
    訊問後即有其選任之律師邱文男到場，被告於警訊時並無遭警方訊問人員刑求逼
    供之情事，已據證人蔣昭南（即製作被告丙○○警訊筆錄之高雄縣警察局刑警隊
    組長）、葉世鵬（即製作筆錄之高雄縣警察局刑警隊刑警）於本院調查時證述在
    卷（見本院卷第一五０～一五二頁）；被告丙○○雖於本院調查時否認其於警訊
    時有選任邱文男律師為其辯護人，惟證人邱文男律師（即被告丙○○警訊時之選
    任辯護人）於本院調查時到庭證稱：「被告丙○○警訊時我有受委任，委任狀是
    丙○○本身簽名蓋指印，他自己告知他的住址：：：是乙○○的朋友李建勳叫我
    去警局，因尤某涉案叫我去瞭解一下，李建勳亦有到場，我當場接受其委任，李
    建勳順便叫我問丙○○是否亦要委任，那時丙○○已在偵訊，我始敲門進去，向
    蔣昭南警員打招呼，問丙○○是否要委任，他（指被告丙○○）說要，我讓他簽
    名，當時已聽到人別訊問，尚未進入案情，丙○○在蔣昭南訊問過程中並無遭逼
    供刑求。」等語（見本院卷第一七四頁正、背面），此亦有被告丙○○、乙○○
    警訊時之委任狀影本各乙份在卷可按（見本院卷第一五九～一六一頁），雖被告
    丙○○警訊筆錄於人別訊問後有表示不必要選任辯護人到場之記載（見警卷(一)第
    一頁正面），惟該警訊筆錄後段亦有記載：「問：你選任之辯護人邱文男律師在
    偵訊筆錄製作其間到場，你知道否？被告答稱：知道」（見警卷(一)第四頁正面）
    ，況證人邱文男律師係法律專業人員，與被告丙○○間並無瓜葛，其上開證詞，
    應屬可信。且被告丙○○於八十七年七月二十一日羈押在看守所時其身體狀況正
    常，並無明顯外傷，有台灣高雄看守所八十七年十月一日高所正戒字第一三四○
    號函附之被告丙○○健康檢查表在卷可按（見一審卷第四九～五十頁），從而被
    告丙○○辯稱其警訊時遭刑求之辯解，應屬卸責之詞，不足採信。
  (六)被告丙○○於原審及本院調查審理中另辯稱：該六箱丁香魚是擬送至高雄市○○
    ○路之龍達大飯店予柯恆榮云云。惟查，被告丙○○在高雄縣梓官鄉○○○路二
    三六號朝德農海產加工廠取得六箱藏有安非他命之丁香魚後，即搭乘吳和南所駕
    駛之車牌號碼ＰＷ─七七五號計程車，並指示吳和南駛至高雄市○○路，且柯恆
    榮在八十七年七月二十日即在程永賢所駕駛之ＪＯ─一○八號大貨車上，並隨車
    至朝德農海產加工廠及興達港第二漁市場卸下丁香魚及黑鯧刀等情，亦據吳和南
    及柯恆榮分別於警訊供述明確（見警卷(一)第十四頁～第十七頁）；證人程永賢於
    本院調查時到庭證稱：「我當天是排班，上貨後才交待貨要送往何處，我車上沒
    有捆工，有一人（指柯恆榮）在蚵仔寮之朝德甲司上車，說要順路到高雄，要跟
    我的車走而上車。」等語（見本院卷第一一六頁背面），果被告丙○○係要將前
    開毒品送交柯恆榮，衡之常情，柯恆榮可自行僱車將前開毒品安非他命運走，殊
    無由被告丙○○將之運往九如二路之龍達大飯店再交付柯恆榮之理；至證人吳和
    南於本院調查時改稱：「丙○○說要載到九如路後再去大圓環。」云云（見本院
    卷第一一七頁正面）與之於警訊時供詞不符，證人吳和南上開證詞，尚難採為有
    利被告丙○○等之證據。是故，被告丙○○上開所辯，亦無可採。
  (七)被告乙○○雖一再辯稱：丙○○因欠債經其催討，故挾怨陷害他云云；惟查，被
    告丙○○與乙○○自八十七年六月三日至同年七月二十日被查獲止，互相密集以
    行動電話及呼叫器聯絡，且於八十七年七月十九日晚上其二人猶相約在高雄市○
    ○路與復興路口見面（已如前述），如僅係債務糾紛，被告乙○○對丙○○打其
    呼叫器儘可不予理會，而無須於八十七年七月二十日上午經被告丙○○打其呼叫
    器後，即抵達高雄市○○○路與新光路口之理；況且被告丙○○、乙○○於本院
    調查時經隔離訊問後，就彼等借貸金錢交付之情節（借款五十萬現金有無包裝）
    供述不一致（被告丙○○係供稱該現金用報紙包起來，再用一個黃色大信封包起
    來；被告乙○○則供稱該筆現金沒有任何包裝，直接點給丙○○，見本院卷第三
    五頁正面）；準此，被告乙○○上開所辯，亦係避重就輕之詞，且與前開事證不
    符，亦不足採信。
  (八)被告丙○○於本院調查時雖辯稱：「我返台後於八十六年七月十八日有向調查員
    謝加旺報備。」云云。惟證人謝加旺（即法務部調查局高雄市調處調查員）於本
    院調查時證稱：「丙○○僅向我提到有一集團欲走私安非他命，因我那時是辦內
    勤無法處理，改請外勤之林進明處理。」等語（見本院卷第一０四頁正面）；證
    人林進明（即法務部調查局高雄市調處調查員）於本院調查時證稱：「丙○○僅
    談到有一些人要帶安非他命進來，但未說那一條船，隔幾天從報上看到事情已爆
    發。」等語（見本院卷第一０五頁背面），被告丙○○既未供述他人走私毒品之
    細節及其前開走私之情節，則證人謝加旺、林進明上開之證詞，尚難採為其有利
    之證據，併此敘明。
  (九)證人李國禎於警訊供述：「當時達利號漁船是在三亞港避風，是丙○○主動找船
    長說有一批魚貨要運回台希望能幫忙載運，船長因不能決定，叫丙○○以電話與
    我聯絡，丙○○以電話聯絡，說有黑鯧魚及丁香魚，要請我的漁船載回，我因與
    丙○○最近才認識，不好意思推託才答應的。」（警卷(二)第十二頁）；證人楊石
    能亦供述：「（丙○○託你運回之魚貨上船時有無檢查？）有的，我將他所託運
    之魚貨在黑鯧魚及丁香魚之魚貨當中分別抽檢兩箱打開檢查，並未發現有異狀，
    至於其他沒有檢查的魚貨，他有夾藏安非他命我就不清楚，因為我不可能全部打
    開檢查，所以這是我的疏忽。」（警卷(二)第十九頁），是李國禎及達利號船長楊
    石能，對於魚貨夾藏安非他命應屬不知情，就走私毒品部分僅係上訴人之間接正
    犯。
    綜上所述，被告乙○○、丙○○前開所辯，係卸責之詞，不足採信，本件罪證已
    臻明確，被告等右揭之犯行均堪認定。
三、查甲基安非他命係毒品危害防制條例第二條第一項第二款所規定之第二級毒品，
    且安非他命屬行政院依據懲治走私條例第二條第四項所頒訂「懲治走私條例甲告
    管制物品項目及其數額」之甲告甲項之（四）所列之管制進出口物品。核被告乙
    ○○、丙○○私運管制進口之毒品返台之行為，所為係犯毒品危害防制條例第四
    條第二項之運輸第二級毒品罪，及懲治走私條例第二條第一項之私運管制物品進
    口罪，被告乙○○、丙○○與柯恆榮間就前開犯行有犯意之聯絡及行為之分擔，
    俱為共同正犯。又販賣第二級毒品安非他命之行為，祇須以營利為目的，將安非
    他命販入，即成立販賣罪，不以販入後復行販出為要件，被告乙○○意圖營利透
    過綽號「老仔」之男子在大陸地區販入本件四十七包安非他命之行為，就販賣第
    二級毒品部分，與「老仔」之不詳姓名成年男子有犯意聯絡及行為分擔，均為共
    同正犯，另犯毒品危害防制條例第四條第二項之販賣第二級毒品罪。被告乙○○
    、丙○○持有毒品，進而運輸，其持有之低度行為應被運輸之高度行為所吸收，
    不另論其持有毒品罪。按自大陸地區私運物品進入台灣地區，或自台灣地區私運
    物品前往大陸地區者，以私運物品進口、出口論；又自淪陷區（大陸地區）私運
    物品進入本國自由地區（台灣地區）者，或自本國自由地區私運物品前往淪陷區
    ，其所私運之物品以管制物品論，除屬甲項及乙項之物品不限數額外，其餘以私
    運一項或數項，其總額由海關比照緝獲時之完稅價格計算，超過新台幣十萬元或
    重量達一千甲斤者，以管制進出口物品論，懲治走私條例第十二條、懲治走私條
    例甲告管制物品項目及其數額丁項所明定。（本件載運有黑鯧魚四０六箱、丁香
    魚一五八箱，其中魚鯧魚每箱重約十餘甲斤，丁香魚重約十甲斤，兩種魚貨共計
    五六四箱，總共重量七七八０甲斤，（有李國禎警訊第十二頁供述），上開魚貨
    內夾藏安非他命，該魚貨已逾一千甲斤，為管制物品。被告丙○○、乙○○上開
    所犯之運輸第二級毒品及私運管制物品進口二罪，係一行為觸犯二罪名，為想像
    競合犯，依刑法第五十五條前段之規定應從較重之運輸第二級毒品罪論處。被告
    乙○○所犯運輸第二級毒品罪及販賣第二級毒品二罪，有方法結果之牽連關係，
    為牽連犯，應依刑法第五十五條後段之規定從較重之販賣第二級毒品罪處斷。
四、原審論罪科，固非無見，惟原審判決(一)對於乙○○與綽號「老仔」之不詳姓名成
    年男子，就販賣第二級毒品部分，未論述共犯，容有未合。(二)本件自大陸地區私
    運物品進入台灣地區，僅能依懲治走私條例第十二條規定論以準走私罪，而不得
    逕依同條例第二條規定直接論以走私罪，原判決認定上訴人等自大陸地區海南省
    三亞港私運上開管制物品進入台灣地區，未適用懲治走私條例第十二條論以準走
    私罪，而直接適用同條例第二條規定論以走私罪，難謂無適用法則不當之違誤。
    (三)原判決對於丙○○運輸毒品所得之金錢，未依毒品危害防制條例第十九條第一
    項規定為沒收，或不能沒收時以其財產抵償之宣告，亦有可議。被告上訴，否認
    犯罪，雖無理由，惟原審判決既有可議，自應撤銷改判。審酌被告乙○○、丙○
    ○運輸毒品入境，助長毒品氾濫，具有侵害國人身心及社會之危險，所運輸之安
    非他命多達約四十七甲斤，情節重大等一切情狀，分別量處無期徒刑，並均依刑
    法第三十七條第一項之規定併宣告褫奪甲權終身。另敘明扣案之第二級毒品安非
    他命四十七包（驗前毛重四十七點九四甲斤，內政部警政署刑事警察局驗後毛重
    四十七點一甲斤，高雄醫學院附設中和紀念醫院鑑驗後毛重四十七甲斤，原審卷
    第二０四頁），屬毒品，不問屬於被告與否，依毒品危害防制條例第十八條第一
    項前段之規定沒收銷燬之；又扣案之丁香魚六箱、行動電話一支、呼叫器一只係
    供被告等運輸毒品入境犯罪所用之物，已據被告丙○○於警訊時供明在卷，應依
    毒品危害防制條例第十九條第一項之規定併宣告沒收。至鑑驗耗用之毒品既已滅
    失，自無庸宣告沒收。又被告丙○○運輸毒品所得之金錢，依同條例第十九條第
    一項沒收，或不能沒收時以其財產抵償之。
五、柯恒隆共同運輸第二級毒品之犯行，宜由檢察官另行偵辦。
六、據上論斷，應依刑事訴訟法第三百六十九條第一項前段、第三百六十四條、第二
    百九十九條第一項前段、違反毒品危害防制條例第四條第二項、第十八條第一項
    、第十九條第一項、懲治走私條例第二條第一項、第十二條、刑法第十一條、第
    廿八條、第五十五條、第卅七條第一項，判決如主文。
本案經檢察官林炎昇到庭執行職務。
中    華    民    國     八十九     年       五       月     二十三     日
                              臺灣高等法院高雄分院刑事第八庭
                                  審判長法官  郭雅美
                                        法官  張盛喜
                                        法官  洪兆隆
右正本證明與原本無異。
如不服本判決，應於判決送達後十日內向本院提出上訴狀，其未述理由者並應於提
出上訴狀後十日內向本院補提理由書（應附繕本)。
                                      書記官  林淑敏
中    華    民    國     八十九     年       五       月     二十五     日
附錄：本判決論罪科刑法條：
毒品危害防制條例第四條第二項
  製造、運輸、販賣第二級毒品者，處無期徒刑或七年以上有期徒刑，得併科新臺幣
  七百萬元以下罰金。
懲治走私條例第二條第一項：
  私運管制物進口、出口逾甲告數額者，處七年以下有期徒刑得併科新台幣二十萬元
  以下罰金。
                                                                        Ｂ


司法院資訊處製作；財團法人民間司法改革基金會備份。
